---
title: "EDA_Dia_2"
author: "Brian Sena Simons"
date: "2024-10-09"
output: pdf_document
editor_options: 
  markdown: 
    wrap: 72
---

## Setup

Importamos todo lo que vayamos a utilizar.

```{r setup, include=FALSE, echo=FALSE}
knitr::opts_chunk$set(echo = TRUE)
library(dplyr)
library(tidyverse) # for tidyverse operations
library(ggplot2) # for plotting
library(ggpubr)
library(moments) # for skewness/kurtosis
library(dlookr)
library(ggstatsplot)
library(gmodels)
```

## Credit Cards

Importamos los datos que hemos descargado en nuestro directorio. Para
ello debemos verificar en qué directorio estamos y setearlo
correctamente.

```{r read_directory}
getwd()
setwd("/home/briansenas/Master/CienciaDatos/EDA/Dia2/")
credit_cards <- read.csv("CreditCardClient.csv")
```

Intentamos observar si nuestro conjunto de datos se ha leído
correctamente:

```{r observe-read-csv}
head(credit_cards, n = 5)
```

Al ver que no hemos leído correctamente el nombre de las columnas
tenemos que volver a intentar seteando los argumentos correctos.

```{r fix-wrong-colnames}
credit_cards <- read.csv("CreditCardClient.csv", header = TRUE, skip = 1)
head(credit_cards, n = 5)
```

Verificamos también los nombres de las columnas:

```{r read-col-names}
colnames(credit_cards)
```

Ahora podemos empezar a realizar el análisis. Primeramente, verificamos
las dimensiones del mismo:

```{r read-data-dimensions}
dim(credit_cards)
```

Tenemos un total de 30.000 filas y 25 columnas. Verificamos el tipo de
esas variables:

```{r get-data-str}
credit_cards %>% str
```

Vemos que todas las variables parecen ser numéricas, no obstante podría
ser el caso de que fueran variables categóricas que tuvieramos que
convertir a factor, como probablemente lo sea el sexo, la educación, el
estado civil... Pero, primeramente, verificamos los valores faltantes
conforme al guión:

```{r find-missing-values}
sapply(credit_cards, function(x) any(is.na(x)))
```

No disponemos de valores faltantes para ninguna de nuestras variables
numéricas. Podemos hacer el summary de los datos para observar las
medidas de centralidad y dispersión:

```{r data-summary}
summary(credit_cards)
```

Evidentemente, al igual que habíamos comentado anteriormente, tenemos
que las columnas "SEX", "EDUCATION", "MARRIAGE", las "PAY\_[0-9]+" y la
"default.payment.next.month" son categóricas.\
Las convertimos a factor:

```{r convert-factor-columns}
credit_cards <- 
  credit_cards %>%
  mutate(
    across(
      c(
        SEX,
        MARRIAGE,
        default.payment.next.month,
        PAY_0,
        PAY_2,
        PAY_3,
        PAY_4,
        PAY_5,
        PAY_6,
        ),
      list(as.factor),
      .names = "{.col}"
    )
  ) 
credit_cards <- 
  credit_cards %>%
  mutate(
    EDUCATION = factor(EDUCATION, ordered = TRUE)
  )
str(credit_cards)
```

### Nos centramos en la variable EDUCATION

Veamos el histograma de la variable "EDUCATION":

```{r histograma-variable-education, warning=FALSE}
credit_cards %>% 
  ggplot(aes(x = EDUCATION)) +
  geom_histogram(stat = "count") + 
  theme_minimal() + 
  labs(
    title = "Histograma sobre la Educación",
    x = "Nivel de Educación",
    y = "Frecuencia"
  )
```

Parece ser que tenemos un poco de "asimetría positiva" dada la elevada
frecuencia de nivel de educación. Podemos verificar utilizando tests
estadísticos de asimetría:

```{r skewness}
n_education <- as.numeric(credit_cards$EDUCATION)
agostino.test(n_education)
```

```{r kurtosis}
anscombe.test(n_education)
```

Con ambos test vemos que la columna EDUCATION no parece seguir una
distribución normal si no que es asimétrica y probablemente tenga
presencia de outliers.\

Además, con la información del documento vemos que debería tener valores
de 1-4. Esto nos indica que quizás los valores 5 y 6 sean sinónimos de
valores faltantes que han utilizado valores fuera de rango para
denotarlo así o que quizás se hayan equivocado en las mediciones.

```{r verify-education-values}
table(credit_cards$EDUCATION)
```

```{r quantiles}
quantile(credit_cards$EDUCATION, type = 3)
```

```{r median-mad}
print(c(median(as.numeric(credit_cards$EDUCATION)), mad(as.numeric(credit_cards$EDUCATION))))
```

### Nos centramos en la variable MARRIAGE

```{r table-r}
table(credit_cards$MARRIAGE)
```

Tenemos un caso similar al anterior, dónde tenemos algunos valores que
no deberían estar presentes dada la definición del campo. En este caso,
podríamos suponer que el valor 0 sea el por omisión del formulario
cuando no se rellena ese campo (es decir, es un valor faltante). De esta
forma, podríamos eliminar dicho valor.

```{r remembering}
head(credit_cards, n = 5)
```

Tratamos los casos anteriores con el criterio de valor faltante para
MARRIAGE y agrupamos EDUCATION 5 y 6 en OTROS (4)

```{r set-data}
# https://stackoverflow.com/questions/13868963/clip-values-between-a-minimum-and-maximum-allowed-value-in-r
fence <- function(vec, UB=7, LB=3) pmax( LB, pmin( vec, UB))
credit_cards$EDUCATION <- as.factor(fence(as.numeric(credit_cards$EDUCATION), 4, 1))
table(credit_cards$EDUCATION)
```

Hacemos un summary de todo el dataset

```{r summarise-dataset}
summary(credit_cards)
```

```{r plot-normality-limit-bal}
credit_cards %>% group_by(SEX) %>% plot_normality(LIMIT_BAL)
```

```{r histograms}
credit_cards <- credit_cards %>% 
  mutate(
  SEX_NAMED = recode(
    SEX,
    "1" = "FEMALE",
    "2" = "MALE"
  ), 
  EDUCATION_NAMED = recode(
    EDUCATION, 
    "1" = "Graduate school",
    "2" = "University",
    "3" = "High School",
    "4" = "Others"
  ),
  MARRIAGE_NAMED = recode(
    MARRIAGE, 
    "0" = "No Response",
    "1" = "Married",
    "2" = "Single",
    "3" = "Others"
  ),
  # Normalize the column to help with plotting
  LIMIT_BAL_NORM = (LIMIT_BAL - mean(LIMIT_BAL)) / sd(LIMIT_BAL),
  BILL_AMT1_NORM = (BILL_AMT1 - mean(BILL_AMT1)) / sd(BILL_AMT1),
  PAY_AMT1_NORM = (PAY_AMT1 - mean(PAY_AMT1)) / sd(PAY_AMT1)
)
ggplot(credit_cards, aes(x = LIMIT_BAL_NORM, color = EDUCATION_NAMED)) +
geom_histogram(binwidth = .25, position = "dodge") +
theme_minimal() + 
facet_wrap(~ SEX_NAMED + EDUCATION_NAMED, ncol = 4)
```

```{r plot-pay}
ggplot(credit_cards, aes(x = PAY_0, color = EDUCATION_NAMED)) +
geom_bar(stat = "count") +
theme_minimal() + 
facet_wrap(~ SEX_NAMED + EDUCATION_NAMED, ncol = 4)
```

```{r bill-amt}
ggplot(credit_cards, aes(x = BILL_AMT1)) + geom_boxplot(aes(fill = SEX_NAMED)) + coord_flip()
```

Vemos que aunque parece estar cercas las distribuciones para ambos
géneros, hay una gran dispersión de datos. BILL_AMT es altamente
asimétrico y con kurtosis positiva. Probablemente entre dentro del
conjunto de columnas que debemos eliminar outliers si dichas anomalías
no representan información relevante al problema a tratar. Además, el
nombre indica algún tipo de "cuenta" / "multa". ¿Tiene sentido valores
negativos? ¿Pueden que signifiquen pagos por adelantado?.

Algo parecido pasa con las demás variables como PAY_AMT1

```{r pay-amt}
ggplot(credit_cards, aes(x = PAY_AMT1)) + geom_boxplot(aes(fill = SEX_NAMED)) + coord_flip()
```

Donde la dispersión es aún más pronunciada.

```{r review-with-ggbetweenplot}
ggbetweenstats(
  credit_cards, 
  x = SEX_NAMED, 
  y = PAY_AMT1, 
  type = "np"
)
```

```{r bill-amt}
ggbetweenstats(
  credit_cards, 
  x = SEX_NAMED, 
  y = BILL_AMT1, 
  type = "np"
)
```

### Verificamos la correlación de los datos.

```{r correlation, warning=FALSE}
cor_func <- function(x) { 
  cor.test(x, as.numeric(credit_cards$default.payment.next.month), method="spearman")$p.value
}
tests <- credit_cards %>% 
  select(-ID,-LIMIT_BAL_NORM, -PAY_AMT1_NORM, -BILL_AMT1_NORM) %>%
  summarize(
    across(where(is.numeric), list(pvalue = cor_func))
    )
head(tests)
```

Parece ser que todas las columnas PAY_AMT[0-9]+, LIMIT_BAL, BIL_AMT1,
BILL_AMT2, BIL_AMT3 tienen correlación con la variable de salida.

```{r regresion-lineal}
credit_cards_scaled <- credit_cards %>%
  select(PAY_AMT1, PAY_AMT2, PAY_AMT3, PAY_AMT4, PAY_AMT5, PAY_AMT6, LIMIT_BAL, BILL_AMT1, BILL_AMT2, BILL_AMT3) %>%
  mutate(across(where(is.numeric), scale)) 
str(credit_cards_scaled)
```

```{r lm-model}
modelo <- lm(as.numeric(credit_cards$default.payment.next.month) ~ ., data = credit_cards_scaled)
summary(modelo)
```

Vemos que no hemos logrado obtener un buen modelo, por lo que
probablemente queda mucho por explorar de los datos que disponemos y
hemos utilizado. Quizás revisar la posibilidad de eliminar los valores
anómalos, la correlación entre las variables elegidas y revisar los
tests y análisis anteriores.
