---
title: "EDA_DIA_2_INCLASS"
author: "Brian Sena Simons"
date: "2024-10-10"
output: pdf_document
---

```{r setup, include=FALSE}
knitr::opts_chunk$set(echo = TRUE)
library(dplyr)
library(tidyverse)
library(forcats)
library(stringr)
```


# Analisando el conjunto de datos de starwars
```{r counting-eye-color}
starwars %>%
  filter(!is.na(skin_color)) %>%
  count(skin_color, sort = TRUE)
```

¿Cuándo nos dan pocos ejemplos de un valor nos aporta información? 
La respuesta es NO. Para ello debemos intentar re-codificar la variable o eliminarla.

```{r recodify-variable}
starwars %>%
  mutate(skin_color = fct_lump(skin_color, n = 5)) %>%
  count(skin_color, sort = TRUE)
```

Nos quedamos con un conjunto de datos con las 5 mayores categorias y agrupamos.
Vemos que nos ha agrupado las categorías en "Other". Si queremos podemos cambiar
el nombre o incluso imponer una proporción de representación:

```{r set-minimum-proportion}
starwars %>%
  mutate(skin_color = fct_lump(skin_color, prop = .1, other_level = "extra")) %>%
  count(skin_color, sort = TRUE)
```

### Ejercicio
1. Intenta averiguar si la media del peso (average_mass) difiere según el color de 
los ojos. Nos interesan los datos solo para los 6 colores de ojos mayoritarias. 
Elimina los NA's
```{r ejer1-eliminate-nas-and-group}
starwars %>%
  filter(!is.na(mass)) %>%
  mutate(eye_color = fct_lump(eye_color, n = 6)) %>% 
  group_by(eye_color) %>%
  # La profesora suele añadir aún así el na.rm = TRUE
  summarise(mean = mean(mass)) %>% 
  ggplot(aes(x = eye_color, y = mean)) +
  geom_bar(stat="identity") + 
  theme_classic()
```

Podríamos utilizar el `fct_reorder()` para re-ordenar los factores según este 
nuevo dato.