---
title: "SenaSimons_Brian.P1.Rmd"
author: "Brian Sena Simons"
date: "2025-01-02"
output: html_document
bibliography: citas.bib
editor_options: 
  markdown: 
    wrap: 72
---

```{r setup, include=FALSE}
knitr::opts_chunk$set(echo = TRUE)
library(mlbench) # require(mlbench)
library(dplyr)
library(tidyverse)
library(arules)
library(arulesViz)
```

# Introducción

Se va a realizar un estudio del conjunto de datos de IncomeESL
[@IncomeESL]. Dicho conjunto de datos proviene de una encuesta realizada
en el libro "The Elements of Statistical
Learning"[@StatisticalLearningBook]. En ella, se extrajo información de
8993 personas y su salario anual. Tenemos 14 atributos demográficos que
las caracteriza. Tenemos una mezcla de variables categóricas y
continuas, ambas con varios valores faltantes.

Para empezar, aplicaremos los mismos filtros y transformaciones de las
variables continuas como lo describen en el libro. Es decir,
eliminaremos valores faltantes y cortaremos las variables continuas en
la mediana.

## EDA básico

```{r view-data}
data("IncomeESL")
IncomeESL %>% summary
```

Podemos observar una cantidad significativa de valores faltantes en
varias de nuestras variables categóricas, por ejemplo "language in home"
con 359 valores faltantes (grupo "NA's"). Vemos que nuestras variables
continuas ya han sido agrupadas en rangos de valores para tener un
conjunto transacción para aplicar minería de reglas de asociación.

Siguiendo con la descripción y transformaciones del libro eliminamos los
valores faltantes.

```{r remove-incomplete-cases}
incomeESL <- IncomeESL[complete.cases(IncomeESL), ]
sprintf("Número de valores faltantes: %s", nrow(IncomeESL) - nrow(incomeESL))
incomeESL %>% summary
```

Se eliminan un total de 2117 transacciones incompletas.

```{r view-types}
incomeESL %>% str
```

Podemos observar la distribución de las variables con un histograma

```{r view-distributions}
for (x in 1:ncol(IncomeESL)){ 
  var.name <- names(incomeESL)[x]
  barplot(
    prop.table(table(incomeESL[, x])),
    xlab=var.name,
    ylab="Frecuencia",
    main=sprintf("Histograma de la variable \"%s\"", var.name)
  )
}
```

En la columna "marital status" observamos un sesgo hacia "married" y
"single" con una diferencia significativa en frecuencia frente a los
demás valores. También observamos una tendencia central hacia las edades
de "25-34" con un pequeña asimetría a la derecha. En "education" también
observamos una tendencia central de 1 a 3 años de "college", con una
diferencia notable frente a las demás. También, es evidente la
diferencia en la ocupación de los individuos, donde observamos un sesgo
hacia un rol profesional o de administración. Con respecto a "years in
bay area" vemos que la mayoría de los individuos llevan más de 10 años
en la zona. Observamos también que hay muchos individuos que dividen su
responsabilidad financiera sin estar casados ("dual incomes = not
married"). La mayoría vive en casa con 2 o 3 personas, pero pueden
llegar incluso a residir con más de 9.

Como vimos que la mayoría eran gente relativamente joven, "25-34" años,
el número de hijos se distribuye sobre el 0. Terminando, al ser un
estudio realizado en América, destaca una gran cantidad de etnia blanca
de habla inglesa en el conjunto de datos. Todas estas observaciones nos
aporta una nueva perspectiva sobre el análisis, ya que vemos
distribuciones desequilibradas que pueden afectar a las reglas que
obtenemos (sobre todo si no usamos diferentes métricas, ya que el
soporte estará sesgado hacia las características más frecuentes). Para
reducir muchos de esos sesgos agruparemos varios individuos utilizando
nuevos cortes sobre la mediana de las columnas "income", "age",
"education", "years in bay area", "number in household" y "number of
children".

```{r cut-in-median}
incomeESL <- IncomeESL[complete.cases(IncomeESL), ]
incomeESL[["income"]] <- factor((as.numeric(incomeESL[["income"]]) > 6) +1,
  levels = 1 : 2 , labels = c("$0-$40,000", "$40,000+"))
	  
incomeESL[["age"]] <- factor((as.numeric(incomeESL[["age"]]) > 3) +1,
  levels = 1 : 2 , labels = c("14-34", "35+"))

incomeESL[["education"]] <- factor((as.numeric(incomeESL[["education"]]) > 4) +1,
  levels = 1 : 2 , labels = c("no college graduate", "college graduate"))

incomeESL[["years in bay area"]] <- factor(
  (as.numeric(incomeESL[["years in bay area"]]) > 4) +1,
  levels = 1 : 2 , labels = c("1-9", "10+"))

incomeESL[["number in household"]] <- factor(
  (as.numeric(incomeESL[["number in household"]]) > 3) +1,
  levels = 1 : 2 , labels = c("1", "2+"))

incomeESL[["number of children"]] <- factor(
  (as.numeric(incomeESL[["number of children"]]) > 1) +0,
  levels = 0 : 1 , labels = c("0", "1+"))
```

Si volvemos a visualizar los histogramas:

```{r visualize-new-distributions}
for(x in c(
       "income",
       "age",
       "education",
       "years in bay area",
       "number in household",
       "number of children"
      )
    )
     {
       barplot(
         prop.table(table(incomeESL[, x])),
         xlab=x,
         ylab="Frecuencia",
         main=sprintf("Histograma de la variable \"%s\"", x)
       )
}
```

Se observa una mejora de la distribución de los datos en esas variables
aunque se siguen observando una diferencia notable que tendremos en
cuenta.

```{r creating-transactions}
##  creating transactions
income <- transactions(incomeESL)
income
```

Si visualizamos las 50 primeras transacciones, 50 aleatorias y las 50
últimas:

```{r visualize-rules}
image(income[1:50])
image(sample(income, 50))
image(income[(nrow(income)-50):nrow(income)])
```

En la Figura anterior podemos observar que ahora tenemos un total de 50
columnas (formato disperso), en la cuál cada columna representa la
presencia de un "ítem" o posible valor de nuestro conjunto de datos.
Observamos que, en este formato, ciertas columnas serán disjuntas y
otras no. Además, vemos aquellas con poca variabilidad en las columnas
que parecen una línea vertical.

```{r summary-transactions}
summary(income)
```

```{r itemfrecuency-plot}
itemFrequencyPlot(
  income,
  topN = 25,
  type = "absolute",
  main = "Item frequency",
  cex.names = 0.85
)
```

Observamos que el itemset más frecuente es acorde con lo que observamos
en nuestro EDA inicial, "language in home = english". Seguido de otras
columnas también mencionadas anteriormente como la educación, número de
conviventes, etnia y años en la bahía. A continuación, realizamos un
estudio del dataset entero y, posteriormente, de conjuntos más
específicos que puedan verse ofuscados por la alta frecuencia de algunos
ítems.

## Dataset Entero

```{r}
rIncome <- apriori(income, parameter = list(support = 0.1, target="frequent")) 
rIncome <- sort(rIncome, by="support")  # Los ordenamos por el valor del soporte 
summary(rIncome)
```

Observamos una media y mediana que nos indica que la mayoría de las
reglas contiene 4 itemsets. Que más del 75% de los itemsets son de
tamaño inferior o igual a 5. Aunque poseemos una regla con 8 itemsets.

```{r bar-plot-rules}
barplot(table(size(rIncome)), xlab="itemset size", ylab="count") 
```

Al ser una gran cantidad de reglas, nos podemos fijar en los
itemsets-cerrados o los itemsets-maximales, que poseen propiedades
positivas como, para el primero, ser el itemset frecuente para el cual
ninguno de sus superconjuntos inmediatos tienen un soporte igual al de
ellos o, para el segundo, ser el itemset frecuente para el cual ninguno
de sus superconjuntos inmediatos son frecuentes.

```{r maximal-itemsets}
rIncome.max <- rIncome[is.maximal(rIncome)] 
rIncome.closed <- rIncome[is.closed(rIncome)] 
barplot(c(frequent=length(rIncome), closed=length(rIncome.closed),  maximal=length(rIncome.max)), ylab="count", xlab="itemsets") 
```

```{r view-top-rules}
inspect(head(rIncome))
inspect(head(rIncome.closed))
inspect(head(rIncome.max))
```

Observamos una gran diferencia entre los itemsets-frecuentes, cerrados y
maximales. Las reglas con mayor soporte para los dos primeros coinciden,
mientras que para el conjunto maximal tenemos reglas de longitud
superior a 1, con soporte mucho más pequeños.

```{r apriori}
income.rules <- apriori(income, parameter = list(support = 0.1, confidence = 0.8, minlen = 2)) 
income.rules.sorted <- sort(income.rules, decreasing=TRUE, by="confidence")
income.rules.redudant <- is.redundant(x = income.rules.sorted, measure = "confidence")
income.rules.pruned <- income.rules.sorted[!income.rules.redudant]
inspect(head(income.rules.pruned, 10))
```

```{r visualize-interesting-rules}
plot(income.rules.pruned)
```

Podemos visualizar algunos conjuntos de reglas que parecen interesantes:

```{r view-possible-interesting-rules}
irules.subset <- subset(
  income.rules.pruned, (lift > 1.2 | lift < 1.0) & (support < 0.6 & support > 0.15)
)
inspect(head(sort(irules.subset, decreasing=TRUE, by = "lift"), 10)) 
inspect(head(sort(irules.subset, decreasing=FALSE, by = "lift"), 10)) 
```

Conforme bajamos en la selección ordenada por la métrica LIFT vemos que
cada vez sale más los sesgos de nuestros datos. Quizás será interesante
verificar los individuos de "habla no inglesa" y de "etnia no blanca".
No obstante, la siguiente regla parece una asunción bastante
interesante:

```         
[4]  {marital status=married,                                                                                
      age=35+,                                                                                               
      years in bay area=10+,                                                                                 
      type of home=house}           => {householder status=own} 0.1567772  0.9190111 0.1705934 2.445480  1078
      
```

Parece ser que se considera que si estás casado, tienes más de 35 años y
vives en la misma zona más de 10 años tendrás una casa. No obstante, no
siempre es así, en 2001 se estima que hasta el 30% de parejas casadas NO
poseían casas. (En 2001, las parejas casadas que poseían casas era un
61% [2001 House
Ownership](https://www.huduser.gov/periodicals/ushmc/fall2001/nd_hinv.html);
En 2020, un 79% [US Housing
Data](https://eyeonhousing.org/2022/04/married-couple-homeownership/),
podría ser que estuviéramos detectando una tendencia).

```{r view-possible-interesting-rules-v2}
irules.subset <- subset(
  income.rules.pruned, (lift > 3 | lift < 1.0) & (support < 0.2)
)
inspect(head(sort(irules.subset, decreasing=TRUE, by = "lift"), 10)) 
inspect(head(sort(irules.subset, decreasing=FALSE, by = "lift"), 10)) 
```

Observamos que en la zona de bajo soporte tenemos reglas que derivan en
vivir con los padres o familiares. Destaca la cantidad de reglas que
indican que tener un hijo en esa época era realmente costoso. Implicando
que, sobre todo si eran padres o madres solteras, y ganaban hasta
\$40.000, a menudo vivían con los padres para lidiar con los costes y,
probablemente, con el cuidado de los niños.

```         
[10] {income=$0-$40,000,                                                                                                            
      marital status=single,                                                                                                        
      age=14-34,                                                                                                                    
      number of children=1+}          => {householder status=live with parents/family} 0.1119837  0.8415301 0.1330716 4.103802   770
```

Según la investigación de [Jack
Caporal](https://www.fool.com/money/research/heres-how-much-it-costs-to-raise-a-child/),
en 2001 crear un niño costaba alrededor de \$10.000 anuales. Estos
gastos podrían explicar la dificultad que tendría las familias
mono-parentales de emanciparse y poseer una residencia propia.

```{r view-possible-interesting-rules-v3}
irules.subset <- subset(
  income.rules.pruned, (support < 0.6 & support > 0.2)
)
inspect(head(sort(irules.subset, decreasing=TRUE, by = "lift"), 25)) 
inspect(head(sort(irules.subset, decreasing=FALSE, by = "lift"), 25)) 
```

En este último análisis, obtenemos una regla interesante que resalta la
necesidad de tener múltiples trabajos para vivir en esa zona. Según la
[Universidad de
Missouri](https://libraryguides.missouri.edu/pricesandwages/quotable-facts),
vivir en los años de 2001 a 2009, implica tener un salario mínimo de
\$5.15 la hora, lo que conlleva a un aproximado \$40.000 anual. Teniendo
en cuenta que alquilar sería alrededor de unos \$800 ([U.S House Market
Conditions](https://www.huduser.gov/periodicals/ushmc/winter2001/southwst.html)),
los gatos de compra unos \$400, las cuentas unos \$100-200, el seguro
médico unos \$4.000 y entre otros gastos como el ocio, no es
sorprendente esperar que muchos tuvieran la necesidad de obtener dos o
más trabajos. Más aún si pretendían completar sus estudios.

```{r young-studying}
inspect(
  head(
    subset(
      income.rules.pruned, (lhs %pin% "age=14-34") & (lhs %pin% "education=no college graduate") & (rhs %pin% "dual incomes=not married")
    ), 
    10
  ) 
)
```

```         
[1]  {income=$0-$40,000,                                                                                                       
      age=14-34,                                                                                                               
      education=no college graduate,                                                                                           
      householder status=live with parents/family,                                                                             
      language in home=english}                     => {dual incomes=not married} 0.1282723  0.9876820 0.1298720 1.650778   882
```

Esto da una perspectiva sobre el gran endeudamiento de muchos jóvenes en
Estados Unidos. Podemos estimar que más o menos el coste anual de vivir
en esa época oscilaba entre \$35.000 y \$40.000, y el salario mínimo
unos \$50.000, haciendo muy difícil completar los estudios sin pedir
préstamos o teniendo múltiples ingresos (trabajos o emparejarse).

### Analizar las reglas con buenas métricas para múltiples métricas

También, para buscar reglas interesantes podemos hacer uso de una
combinación de múltiples métricas. Similar a como hicimos los cortes
anteriores utilizando soporte y LIFT. Pero en este caso podemos añadir
otras medidas como la convicción, factor de certeza, yules y otros.

```{r filter-good-by-many-metrics}
# We are looking for values in the range of 1.01 to 5
conviction <- interestMeasure(income.rules.pruned, measure="conviction")
# Now we are looking for values near -1 or 1.
certainty <- interestMeasure(income.rules.pruned, measure="certainty")
yules <- interestMeasure(income.rules.pruned, measure="yuleQ")
confidence.centered <- interestMeasure(income.rules.pruned, measure="centeredConfidence")

indexes <- ( 
  (conviction > 1.01 | conviction < 5) &
    (certainty < -0.5 | certainty > 0.5) & 
    (yules < -0.5 | yules > 0.5) & 
    (confidence.centered < -0.5 | confidence.centered > 0.5)
)
inspect(head(income.rules.pruned[indexes], 15))
```

```         
[11] {age=35+,                                                                                                               
      dual incomes=no,                                                                                                       
      language in home=english}                    => {marital status=married}  0.1020942  0.9845722 0.1036940 2.552760   702
[9]  {dual incomes=no,                                                                                                       
      householder status=own}                      => {marital status=married}  0.1058755  0.9877883 0.1071844 2.561098   728
```

Obtenemos reglas interesantes que nos indican la presencia de roles en
la sociedad, como por ejemplo el hecho de que hubieran una notable
cantidad de familias que tenían un trabajador y otro cuidador de casa.
Según el [U.S Bureau of Labor
Statistics](https://www.bls.gov/opub/ted/2014/ted_20140602.htm), este
tipo de familia sin múltiples ingresos (sin ambos padres trabajando)
constituían el 22% de la población.

Si visualizamos el grafo, veremos que destacan nodos en los que se
observan reglas similares a las que hemos ido discutiendo anteriormente.

```{r visualize-graph}
plot(income.rules.pruned, method='graph')
```

```{r visualize-matrix}
plot(income.rules.pruned, method = "matrix", engine = "html") 
```

En la parte superior izquierda observamos muchas reglas similares a las
discutidas anteriormente, donde gente muy joven, o con salario dentro
del rango de \$0-40.000, y as veces con hijos, termina viviendo con sus
padres o familiares. Un poco más abajo, en la cuarta fila, observamos
muchas reglas que nos indica que una vez que alcanzan los 35, o más,
años y se casan (obteniendo ahora múltiples ingresos), normalmente
consiguen obtener una casa propia. Con la siguiente fila confirmamos que
suelen estar solteros durante esa primera etapa de su vida y mientras
viven con sus familiares. En la fila 9, también se reafirma estas reglas
ya que ahora el consecuente es tener +35 para antecedentes como tener
casa, ganar más de \$40.000, estar casado y otros.

### Filtramos las clases mayoritarias.

Podemos intentar excluir clases mayoritarias de nuestro conjunto de
datos para analizar nuevas posibles reglas.

```{r filter-non-white}
incomeESL.nonwhite <- incomeESL[incomeESL$`ethnic classification` != 'white', ]
income.nonwhite <- transactions(incomeESL.nonwhite)
# nonwhite.rules <- apriori(income.nonwhite, parameter = list(support = 0.1, confidence = 0.8, minlen = 2)) 
nonwhite.freq <- apriori(income.nonwhite, parameter = list(support = 0.1, target="frequent")) 
nonwhite.freq <- sort(nonwhite.freq, by="support")  # Los ordenamos por el valor del soporte 
summary(nonwhite.freq)
```

```{r nonwhite-rules}
nonwhite.rules <- apriori(income.nonwhite, parameter = list(support = 0.1, confidence = 0.8, minlen = 2)) 
nonwhite.rules.sorted <- sort(nonwhite.rules, decreasing=TRUE, by="lift")
nonwhite.rules.redudant <- is.redundant(x = nonwhite.rules.sorted,measure = "lift")
nonwhite.rules.pruned <- nonwhite.rules.sorted[!nonwhite.rules.redudant]
inspect(head(nonwhite.rules.pruned, 20))

plot(nonwhite.rules.pruned, method = "matrix", engine = "html") 
```

Observamos muchas reglas en la tercera fila que implican vivir con la
familia. Dichas reglas parecen indicar que hay bastantes familias de
diferentes etnias que han inmigrado hacia la zona de la bahía de San
Francisco y han empezado a asentarse allí. De ellas, las que realizaron
la encuesta muchas parecen tener entre 14-34 años, estar estudiando y
trabajando a la vez. Tenemos posibilidad de que hayan ido a vivir allí
recientemente y también familias que parecen haber asentado ya sus
raíces, ya que viven allí hace más de 10 años.

```         
[16] {income=$0-$40,000,                                                                                                            
      marital status=single,                                                                                                        
      age=14-34,                                                                                                                    
      education=no college graduate,                                                                                                
      occupation=student,                                                                                                           
      type of home=house}             => {householder status=live with parents/family} 0.1003963  0.9344262 0.1074417 3.176769   228
[57]  {marital status=single,                                                                                                        
        age=14-34,                                                                                                                    
        education=no college graduate,                                                                                                
        occupation=student,                                                                                                           
        years in bay area=10+}          => {householder status=live with parents/family} 0.1056803  0.8921933 0.1184500 3.033190   240
```

Podemos resaltar que esas reglas son realmente interesantes, ya que se
puede afirmar con los números obtenidos del análisis de la población del
gobierno americano en
[Spur](https://www.spur.org/publications/urbanist-article/2001-07-01/san-francisco-numbers).
Allí, citan que San Francisco han sufrido una gran inmigración de gente
calificada y adinerada. ("Moreover, wealthy, educated people from all
over the world have flooded into San Francisco over the past couple of
decades..."). En
[WikiPedia](https://en.wikipedia.org/wiki/Demographics_of_San_Francisco)
podemos ver el incremento en el tiempo de población de diferentes
etnias. Filtramos a que en el consecuente no esté el hecho de que vivan
con familiares, obtenemos reglas que nos indican que son gente
adinerada, con propiedades y casadas (familias). (Podrían haber
realizado encuestas a miembros de la misma familia y estemos observando
esto). Aunque también se observan algunas de gente esté de alquiler
(Quizás hijos que estén en proceso de independización).

```{r subset-of-rhs-nonwhite}
nonwhite.subset <- subset(
  nonwhite.rules.pruned, subset = !(rhs %in% "householder status=live with parents/family")
)
inspect(head(nonwhite.subset, 20))
```

```         
[1]  {income=$40,000+,                                                                                                 
      marital status=married,                                                                                          
      type of home=house}             => {householder status=own}         0.1012770  0.8614232 0.1175694 3.115115   230
```

# Análisis con grupos de reglas

Siguiendo con nuestro análisis de la economía de San Francisco, podemos
recalcar que incluso parece haber una brecha salarial entre gente con
diferentes niveles de educación. Si analizamos las personas graduadas
frente a las que no, vemos que las graduadas suelen tener un mejor
puesto laboral y por ello mejores condiciones de vida (como por ejemplo
tener propiedad y +\$40.000). Mientras que las que no finalizaron sus
estudios tienen peores condiciones financieras. Si revisamos [U.S BUREAU
OF LABOR
STATISTICS](https://www.bls.gov/opub/ted/2001/June/wk4/art03.htm) en
2001, vemos que graduados obtenían alrededor del doble (\$400 dólares
más que la mediana de los que no se habían graduado). Esta brecha
salarial sigue presente en 2024 [US BUREAU OF LABOR
STATISTICS](https://www.bls.gov/emp/chart-unemployment-earnings-education.htm).
Esto explica la capacidad de poseer propiedades de los graduados,
también debido al bajo ratio de desempleo de estos, que facilita la
solicitud de hipotecas.

```{r check-between-graduate-no-graduate}
grouped.rules <- apriori(income, parameter = list(support = 0.05, confidence = 0.2, minlen = 2)) 
grouped.rules.sorted <- sort(grouped.rules, decreasing=TRUE, by="confidence")
grouped.rules.redudant <- is.redundant(x = grouped.rules.sorted, measure = "confidence")
grouped.rules.pruned <- grouped.rules.sorted[!grouped.rules.redudant]
binary <- c("income", "age", "education", "years in bay area", "number in household", "number of children")
```

```{r review-stuff}
graduate.rules <- subset( 
  grouped.rules.pruned,
  subset = (rhs %pin% "education=college graduate")  & (lhs %pin% "householder status")
)
inspect(head(graduate.rules, 20))
graduate.rules <- subset( 
  grouped.rules.pruned,
  subset = (rhs %pin% "education=no college graduate") & (lhs %pin% "householder status") & !(lhs %pin% "occupation=student") & !(lhs %pin% "householder status=live with parents/family")
  # & (lhs %pin% "occupation") & !(lhs %pin% "occupation=student")
)
inspect(head(graduate.rules, 20))
```

# Análisis con negaciones

Por último, realizaremos un análisis de reglas con negaciones. Para
ello, nos centramos en los diferentes tipos de profesiones que posee la
muestra obtenida.

```{r negate-occupation}
income.negated <- incomeESL
occupations <- levels(income.negated$occupation)
for (occupation in occupations) {
  income.negated[, occupation] <- as.factor(income.negated$occupation == occupation)
}
income.negated$occupation <- NULL
householder_levels <- levels(income.negated$`householder status`)
# Introducir ítems negados y asignar valores True o False según esté presente o no
for (level in householder_levels) {
income.negated[, level] <- as.factor(income.negated$`householder status` == level)
}
income.negated$`householder status` <- NULL
```

Obtenemos las posibles reglas.

```{r negated-rules}
income.negated.rules <- apriori(income.negated, parameter = list(support = 0.1, confidence = 0.4, minlen = 2)) 
income.negated.rules.sorted <- sort(income.negated.rules, decreasing=TRUE, by="lift")
income.negated.rules.redudant <- is.redundant(x = income.negated.rules.sorted, measure = "confidence")
income.negated.rules.pruned <- income.negated.rules.sorted[!income.negated.rules.redudant]
inspect(head(income.negated.rules.pruned, 20))
```

Vemos muchas reglas redundantes en las cuáles el antecedente y el
consecuente son partes de los conjuntos negados generados que son
disjuntos entre sí. Para ello, debemos eliminar dichas reglas de alguna
forma. Una opción es intentar fijarnos en un ejemplo en concreto.

```{r view-homemakers}
income.negated.homemakers <- subset(
  income.negated.rules.pruned, 
  subset = (rhs %pin% "homemaker=FALSE")
)
inspect(head(income.negated.homemakers, 10))
```

```         
[8] {sex=male, age=14-34, education=no college graduate, rent=FALSE}    =>  {homemaker=FALSE}   0.1060209   1.0000000   0.1060209   1.079096    729
[9] {sex=male, education=no college graduate, years in bay area=10+, rent=FALSE}    =>  {homemaker=FALSE}   0.1223095   0.9988124   0.1224549   1.077814    841
[10]    {sex=male, age=14-34, type of home=house, language in home=english} =>  {homemaker=FALSE}   0.1210006   0.9987995   0.1211460   1.077801    832
```

Observamos cierta tendencia a que si el género es masculino, el rol de
esta persona en su familia no será de amo de casa (como ya extrapolamos
anteriormente). Es interesante, ya que el análisis obtenido al finalizar
el año de 2001 indica, según [U.S Bureau of Labor
Statistics](https://www.bls.gov/opub/ted/2014/ted_20140602.htm), que sí,
solamente en el \~4% de las familias era la mujer la que trabajaba.

# Conclusiones

Gracias al análisis de reglas hemos obtenido consecuentes interesantes,
capaces de indicarnos la dirección de la población en San Francisco. Ya
que vimos hechos como que era difícil tener propiedad para la población
joven, teniendo en cuenta datos de [ ](), que para ello era conveniente
estar casado y tener múltiples trabajos, que empezaba una inmigración de
individuos de diferente etnia y que había una presencia de ciertos roles
sociales, como el hecho de que los hombres deben ser los que proveen a
la familia.

## Reglas obtenidas

1.  Rol del hombre como aquel que provee

```         
[11] {age=35+,                                                                                                               
      dual incomes=no,                                                                                                       
      language in home=english}                    => {marital status=married}  0.1020942  0.9845722 0.1036940 2.552760   702
[9]  {dual incomes=no,                                                                                                       
      householder status=own}                      => {marital status=married}  0.1058755  0.9877883 0.1071844 2.561098   728
```

a.  Usamos negación para re-afirmar la primera regla, el hombre es el
    que provee

```         
[8] {sex=male, age=14-34, education=no college graduate, rent=FALSE}                =>  {homemaker=FALSE}   0.1060209   1.0000000   0.1060209   1.079096    729
[9] {sex=male, education=no college graduate, years in bay area=10+, rent=FALSE}    =>  {homemaker=FALSE}   0.1223095   0.9988124   0.1224549   1.077814    841
[10]{sex=male, age=14-34, type of home=house, language in home=english}             =>  {homemaker=FALSE}   0.1210006   0.9987995   0.1211460   1.077801    832
```

2.  Gente mayor y casado logra tener propiedades con mayor facilidad

```         
[4]  {marital status=married,                                                                                
      age=35+,                                                                                               
      years in bay area=10+,                                                                                 
      type of home=house}           => {householder status=own} 0.1567772  0.9190111 0.1705934 2.445480  1078
      
```

3.  La gente joven suele tener bajos ingresos y vivir con los padres,
    sobre todo si tienen uno o varios hijos.

```         
[10] {income=$0-$40,000,                                                                                                            
      marital status=single,                                                                                                        
      age=14-34,                                                                                                                    
      number of children=1+}          => {householder status=live with parents/family} 0.1119837  0.8415301 0.1330716 4.103802   770
```

4.  La gente joven necesita habitualmente tener dos trabajos.

```         
[1]  {income=$0-$40,000,                                                                                                       
      age=14-34,                                                                                                               
      education=no college graduate,                                                                                           
      householder status=live with parents/family,                                                                             
      language in home=english}                     => {dual incomes=not married} 0.1282723  0.9876820 0.1298720 1.650778   882
```

5.  Inmigración y individuos asentados de diferente etnias (filtramos
    `ethnic classification!=white`). Además, los mayores, suelen ser
    gente adinerada.

```         
[16] {income=$0-$40,000,                                                                                                            
      marital status=single,                                                                                                        
      age=14-34,                                                                                                                    
      education=no college graduate,                                                                                                
      occupation=student,                                                                                                           
      type of home=house}               => {householder status=live with parents/family} 0.1003963  0.9344262 0.1074417 3.176769   228
[57] {marital status=single,                                                                                                        
       age=14-34,                                                                                                                    
       education=no college graduate,                                                                                                
       occupation=student,                                                                                                           
       years in bay area=10+}           => {householder status=live with parents/family} 0.1056803  0.8921933 0.1184500 3.033190   240
[1]  {income=$40,000+,                                                                                                 
      marital status=married,                                                                                          
      type of home=house}               => {householder status=own}                      0.1012770  0.8614232 0.1175694 3.115115   230
```

# Apéndice

Una página con datos muy interesantes para poder realizar comparaciones
y un análisis más robusto de la zona de San Francisco sería [Data
USA](https://datausa.io/profile/geo/san-francisco-ca#education)
