---
title: "ExamenR_extra"
author: "Brian Sena Simons"
date: "2024-11-03"
output: html_document
---

```{r setup, include=FALSE}
knitr::opts_chunk$set(echo = TRUE)
```

```{r config, echo=FALSE, warning=FALSE}
library(dplyr)
library(tidyverse)
library(ggplot2)
library(stringr)
```

# Ejercicio 1 (3.5ptos)
Dado un data frame df con columnas: nombre_estudiante (tipo character),  apellido_estudiante (tipo character), asignatura (tipo character), género (factor, niveles [F,M]) y  nota (tipo numeric) se pide que, usando funciones del paquete tidyverse y stringr:
 A. Muestre el primer apellido (si este es compuesto o todo el apellido si solo tiene uno) de  aquellas alumnas suspensas (nota menor a 5).
 B. Calcule la nota media y la cantidad de aprobados por género y asignatura, pero sólo de  aquellas 5 asignaturas con mayor número de estudiantes.
 
```{r ejercicio1-data}
df <- data.frame(
  nombre_estudiante = c(
    "Ana María",
    "Luis Alberto",
    "Carlos Enrique",
    "María Fernanda",
    "Elena Sofía",
    "Miguel Ángel",
    "Lucía",
    "Pablo",
    "Laura Isabel",
    "Juan Carlos",
    "José Antonio",
    "Rosa María",
    "Fernando",
    "Silvia",
    "Gabriel",
    "Patricia",
    "Francisco Javier",
    "Cristina",
    "Daniel",
    "Andrea"
  ),
  apellido_estudiante = c(
    "García López",
    "Martínez Torres",
    "Pérez Gómez",
    "González Fernández",
    "López Morales",
    "Ramírez García",
    "Moreno Sánchez",
    "Jiménez Muñoz",
    "Rodríguez Díaz",
    "Díaz Pérez",
    "Gutiérrez López",
    "Navarro García",
    "Hernández Castro",
    "Vargas López",
    "Lara Serrano",
    "Ruiz Gálvez",
    "Vega Muñoz",
    "Ortega Jiménez",
    "Castillo Romero",
    "Sánchez Martínez"
  ),
  asignatura = c(
    "Matemáticas",
    "Historia",
    "Inglés",
    "Latín",
    "Química",
    "Historia",
    "Matemáticas",
    "Inglés",
    "Química",
    "Historia",
    "Física",
    "Biología",
    "Geografía",
    "Economía",
    "Educación Física",
    "Arte",
    "Filosofía",
    "Informática",
    "Informática",
    "Matemáticas"
  ),
  género = factor(
    c(
      "F",
      "M",
      "M",
      "F",
      "F",
      "M",
      "F",
      "M",
      "F",
      "M",
      "M",
      "F",
      "M",
      "F",
      "M",
      "F",
      "M",
      "F",
      "M",
      "F"
    ),
    levels = c("F", "M")
  ),
  nota = c(
    4.5,
    6.0,
    7.5,
    3.0,
    8.5,
    5.5,
    4.0,
    6.5,
    9.0,
    5.0,
    7.8,
    6.3,
    5.7,
    8.0,
    4.2,
    7.1,
    6.9,
    8.8,
    10,
    7.6
  )
)
```
```{r ejercicio1_a}
df %>% 
  filter(género == "F" & nota < 5.0) %>%
  mutate(primer_apellido = str_remove(apellido_estudiante, " .*")) %>% 
  pull(primer_apellido)
```
```{r ejercicio_b}
top_asignaturas <- 
  df %>% 
  group_by(asignatura) %>% 
  summarise(total_alumnos = n()) %>%
  arrange(desc(total_alumnos)) %>% 
  mutate(rank = row_number()) %>%
  filter(rank <= 5) %>%
  pull(asignatura)
print(top_asignaturas)
df %>% 
  filter(asignatura %in% top_asignaturas) %>%
  group_by(género, asignatura) %>% 
  summarise(nota_media = mean(nota), aprobados = sum(nota >= 5), .groups = "keep")
```

# Ejercicio 2 (1.5ptos)
Escriba una función que dada una matriz numérica cuadrada mat (teniendo valor  por omisión una matriz de 2x2 rellena con NA) retorne una lista con los siguientes  componentes (llamados A y B):
 A. Los elementos positivos de la diagonal secundaria (un NA no se considera positivo).
 B. Un vector con los valores mínimos de cada columna, excluyendo los NAs.
```{r ejercicio2}
my_function <- function(mat = matrix(NA, nrow = 2, ncol = 2)){ 
  A <- mat[cbind(1:nrow(mat), ncol(mat):1)]
  A <- A[!is.na(A) & A >= 0]
  B <- apply(mat, 2, min, na.rm = TRUE, simplify = TRUE)
  list(A, B)
}
mat <- matrix(1:9, nrow=3, ncol=3)
print(mat)
my_function(mat)
```
# Ejercicio 3 (3.5ptos)
Dado el data frame resultante del df del primer ejercicio agregue una nueva  columna aprobado de tipo factor ordenado que indique si el estudiante tiene matricula de  honor (si su nota es 10), sobresaliente (si su nota es mayor o igual a 9), notable (entre 7 y 9),  aprobado (entre 5 y 7) o suspenso (menor a 5 o NA). Utilizando este nueva columna realice un  (único) gráfico de diagrama de barras mediante el paquete ggplot2 de las notas, facetando el  gráfcio por cada asignatura. Asegúrese que el gráfico tenga claramente indicados los ejes.
 
```{r ejercicio3}
aprobado <- cut(
      df$nota, 
      breaks = c(5, 7, 9, 10),
      right = FALSE,
      ordered_results = TRUE,
      include_lowest = TRUE,
    )
aprobado[is.na(aprobado)] <- "suspenso"
df %>% 
  mutate(aprobado = aprobado) %>%
  ggplot(aes(x = aprobado, color = aprobado)) +
  geom_bar() + 
  facet_wrap(~asignatura) + 
  theme_minimal() +
  theme(axis.text.x = element_text(angle = 90))
```
# Ejercicio 4 (1.5 ptos)
Dado un vector v de caracteres y otro vector w numérico, intercale de forma  eficiente ambos vectores. Asuma que ambos vectores tienen el mismo tamaño. Ej: v=[“hola”,  “mundo”], w=[1,6], res=[“hola”,”1”,”mundo”,”6”]. 
```{r ejercicio4}
v <- c("hola", "mundo") 
w <- c(1, 6)
mat <- rbind(v, w)
dim(mat) <- length(v) + length(w)
mat
```