---
title: "EDA_DIA_3_CASE"
author: "Brian Sena Simons"
date: "2024-10-10"
output: pdf_document
---

```{r setup, include=FALSE}
knitr::opts_chunk$set(echo = TRUE)
library(dplyr)
library(tidyverse)
library(ggplot2)
library(readxl)
```


# Caso de Estudio 1: 
## Cargamos los datos
```{r load-car-example}
getwd()
setwd("/home/briansenas/Master/CienciaDatos/EDA/Dia3")
cars_example <- read_excel("car_example.xls")
cars_example %>% str
```
Para visualizar la distribución de los datos pérdidos haremos las siguientes 
visualizaciones:
```{r load-vim, echo=FALSE, warning=FALSE}
library(VIM)
library(Amelia)
library(mice)
```
```{r view-missing-values, warning=FALSE}
aggr_plot <- aggr(
  cars_example,
  col=c('blue','red'),
  numbers=TRUE,
  sortVars=TRUE,
  labels=names(cars_example),
  cex.axis=.7,
  gap=3,
  ylab=c("Histogram of missing data","Pattern")
) 
missmap(cars_example)
md.pattern(cars_example)
```

Podemos pensar que la evolución del tiempo la potencia ha aumentado, o que quizás 
el fabricante también ha ido mejorando la potencia o que quizás el peso del 
vehículo disminuyó.... Deberíamos ir listando y analisando las diferencias 
hipótesis de comportamiento que podamos idear.

## ¿A mayor potencia hay mayor velocidad?
La pregunta nos incita a ver la correlación entre ambas variables.
```{r scatter-plot-hp-speed, warning=FALSE}
cars_example %>%
  ggplot(aes(x = horsepower_bhp, y = top_speed_kph)) + 
  geom_point(alpha = .2) +
  theme_minimal() + 
  labs(
    title = "Relación entre la velocidad y los caballos brutos",
    x = "Fuerza de caballos",
    y = "Velocidad del coche"
    )
```

Aunque aparentemente vemos que pueda haber una correlación positiva entre las 
variables tenemos que hacer tests para confirmar. No obstante, destaca la línea
horizontal que vemos alrededor de la mitad del gráfico. 
```{r max-velocity-ggplot, warning=FALSE}
cars_example %>%
  ggplot(aes(x = top_speed_kph)) + 
  geom_histogram(bins = 20) + 
  theme_minimal()
```
Observando el gráfico vemos una asimetría y una kurtosis. Vemos que hay una gran
concentración de coches que su velocidad máxima es alrededor de 150 kph. 
La hipótesis de que se hayan limitado la velocidad de los coches es posible. 
Observamos la variación de los datos en el tiempo.
```{r view-time-based-top-speed ,warning=FALSE}
cars_example %>%
  ggplot(aes(x = top_speed_kph)) + 
  geom_histogram(bins = 20) + 
  theme_minimal() + 
  facet_wrap(~ decade)
```

Observamos que a partir de los 2000s se puede visualizar el comportamiento de 
velocidad máxima cercana a 150. Podemos intentar visualizar si tiene algo que 
ver con el fabricante.

```{r cars-after-1990}
cars_example %>% 
  filter(
      year >= 1990 &
      top_speed_mph == 155 
    ) %>% 
  group_by(make_nm) %>% 
  summarize(total = n()) %>%
  arrange(desc(total))
```
También se podría calcular que porcentaje de coches tiene esa limitación frente 
a la cantidad total de coches para analizar en detalle la influencia de los 
fabricantes alemanes y su imposición de la limitación frente a los datos generales.

## ¿Ha sido siempre verdad que a mayor potencia mayor velocidad?
```{r time-based-visualization}
cars_example %>% 
  ggplot(aes(x = horsepower_bhp, y = top_speed_mph)) + 
  geom_point(alpha = .5) + 
  facet_wrap(~ decade) + 
  theme_minimal()
```
```{r view-extreme-values}
cars_example %>% 
  filter(
      horsepower_bhp >= 750 & 
        year >= 2010
    ) %>% 
  group_by(make_nm) %>%
  summarise(total = n()) %>% 
  arrange(desc(total))
```


En 1960 y 1970 habría que buscar qué determina la velocidad ¿Coches grandes?
En 1980 y 1990 tendríamos que mirar también ¿porqué la relación parecía positiva?